臺灣臺北地方法院民事判決　　　　　　 96年度簡上字第152號
上　訴　人　丙○○
　　　　　　乙○○
被 上 訴人　日立家電（台灣）股份有限公司
法定代理人　甲○○○
訴訟代理人　曾習賢律師
上列當事人間給付租金事件，上訴人對於中華民國96年2月9日本
院臺北簡易庭95年度北簡字第22426號第一審判決提起上訴，並
為訴之追加，本院於中華民國96年7月24日言詞辯論終結，判決
如下：
    主      文
上訴及追加之訴均駁回。
第二審及追加之訴訴訟費用由上訴人負擔。
    事實及理由
甲、程序部分：
一、本件上訴人丙○○未於言詞辯論期日到場，核無民事訴訟法
    第386條所列各款情形，應依被上訴人之聲請，由其一造辯
    論而為判決。
二、按簡易第二審程序中訴之變更或追加，非經他造同意，不得
    為之。但擴張或減縮應受判決事項之聲明者，不在此限。民
    事訴訟法第436條之1第3項、同法第446條、第255條第1項第
    3款定有明文。本件上訴人於原審請求被上訴人給付95年4月
    份之租金新台幣（下同）119,332元及自民國95年4月1日起
    至清償日止，按年息9.85％計算之遲延利息。（見原審95
    年7月6日言詞辯論筆錄，原審卷第28、76頁），原審判決後
    ，上訴人就租金本金不服提起上訴，（上訴狀誤載94年3、4
    月租金各113,650元，見本院卷第33頁），並請求被上訴人
    依租約第5條之約定給付租金5倍之違約金。關於違約金之請
    求，僅屬擴張應受判決事項之聲明，依據首揭規定，自應准
    許，合先敘明。
乙、實體部分：
一、上訴人起訴主張：被上訴人前承租上訴人所有坐落臺北市○
    ○路362巷82號1樓及地下室（下稱系爭房屋），約定租賃期
    間自民國84年9月1日起至90年2月28日止；每月租金95,000
    元，租期屆滿如上訴人未繼續出租，被上訴人應按照原狀交
    還房屋，如有拖延情事，被上訴人應按租金5倍計算違約金
    。詎被上訴人拖欠94年3月租金共計13,650元，且至今未恢
    復房屋原狀，點交房屋及鑰匙；遲至91年10月始提存，被上
    訴人明顯已經違約。嗣經兩造合意被上訴人應給付上訴人拆
    除室內水泥隔間、修復不繡鋼門費用350,000元、修復地板
    費135,000 元、恢復抽油煙機8,000元、門框修復費40,000
    元、恢復瓦斯管線工程費16,130元、瓦斯費1,264元、違約
    金98元、94年12月電費265元；以上損害共計550,757元，並
    導致系爭房屋迄今63個月無法出租使用。尚積欠95年4月之
    租金計119,332元（每2年調升5％），及按年息9.85％按月
    複利計算遲延利息，為此依兩造間租賃契約提起本件訴訟。
二、被上訴人則以：被上訴人於87年8月31日已終止系爭房屋之
    租約並拋棄占有，嗣被上訴人並訴請確認兩造間租賃關係不
    存在，惟經最高法院判決被上訴人敗訴確定，被上訴人即於
    91年9月25日通知上訴人於91年10月2日前，前來領取87年9
    月1日起至90年2月28日止之租金，以及應付租金月份起至
    91年10月2日止按法定利率計算之遲延利息，惟因上訴人受
    領遲延，被上訴人即於91年10月3日將上開金額予以提存，
    上訴人本件請求之標的，均未於租賃契約中予以約定，且法
    律上亦未規定。而上訴人於兩造租約期滿後，將系爭房屋另
    出租與力天科技網路資訊社（下稱力天資訊社）使用，是兩
    造間之租賃契約已不存在，並未積欠租金等語，資為抗辯。
三、原審為上訴人敗訴之判決，上訴人於本院上訴聲明為：(一)原
    判決廢棄；(二)被上訴人應給付上訴人119,332元及依租約給
    付租金5倍之違約金。（上訴人於本院追加聲明：(一)給付拆
    除室內水泥隔間修復不鏽鋼門費用350,000元；(二)修復地板
    費用135,000元；(三)恢復抽油煙機費用8,000元；(四)門框修復
    費4,000元；(五)恢復瓦斯管線工程費16,130元；(六)瓦斯費1,2
    64元及違約金98元；(七)94年12月電費265元，上開追加部分
    ，另經本院裁定駁回）。被上訴人答辯聲明為：上訴駁回。
四、兩造不爭執事項：
（一）被上訴人承租上訴人所有之系爭房屋，兩造並簽立房屋租
      借合同書（下稱系爭契約書），租期自84年3月1日起至90
      年2月28日止。又兩造前關於系爭租賃契約是否經被上訴
      人於87年8月31日合法終止發生爭執。
（二）被上訴人前向上訴人提起確認租賃關係不存在之訴，業經
      臺灣高等法院以89年度上字第707號駁回其訴，復經最高
      法院以91年度台上字第1667號判決駁回上訴確定。被上訴
      人即將前因認租賃關係不存在而未給付之租金連同法定遲
      延利息，於91年10月3日辦理提存，並經上訴人於91年12
      月16日至提存所具領。
五、兩造之爭點及論述：
    按租賃定有期限者，其租賃關係，於期限屆滿時消滅。又租
    賃期限屆滿後，承租人仍為租賃物之使用收益，而出租人不
    即表示反對之意思者，視為以不定期限繼續契約。民法第45
    0條第1項、民法第451條定有明文。復按，當事人主張有利
    於己之事實者，就其事實有舉證之責任，民事訴訟法第277
    條第1項前段定有明文。上訴人主張被上訴人有積欠租金及
    違約情事，致其受有如聲明所示之損害，為被上訴人所否認
    ，並以前揭情詞置辯。是以，本件主要爭點厥為：兩造間之
    租賃契約是否仍存在，致使上訴人有權請求被上訴人給付95
    年4月間之租金，及上訴人是否有權請求被上訴人給付租金5
    倍之違約金。經查：
（一）被上訴人前向上訴人承租系爭房屋，租賃期間自83年3月1
      日起至90年2月28日止，每月租金95,000元，租賃期間至
      90年2月28日屆滿（見原審卷第7頁），若被上訴人於租賃
      期間屆滿後未繼續使用系爭房屋，則依前揭規定雙方租賃
      關係至90年2月28日起即為消滅。
（二）上訴人自90年7月起至91年6月止，已將系爭房屋出租予力
      天資訊社使用一節，既據上訴人於本院審理93年度北簡字
      第15479號事件時自認在卷。倘被上訴人於租賃期間屆滿
      後，仍有使用系爭房屋之情形，上訴人斷無再將系爭房屋
      出租予力天資訊社之可能。況被上訴人於租賃期間屆滿前
      之87年8月31日即向上訴人為終止系爭租約之表示，足見
      ，被上訴人本有提前終止系爭契約之意思，自無於系爭契
      約之租期屆滿後再繼續使用系爭房屋而與上訴人成立不定
      期租賃契約之可能，系爭房屋之租賃關係已於租賃期間屆
      滿後消滅，上訴人請求被上訴人給付95年4月份租用系爭
      房屋之租金為無理由。
（三）又系爭租約第5條固約定：「除甲方（即上訴人）於合約
      屆滿同意繼續出租外，乙方（即被上訴人）應於期滿同日
      遷還所租房屋絕不得藉詞推諉或任何主張，以誠意照原狀
      搬清交還甲方，若屆期有拖延情事，其過期日數乙方願依
      照過期日數之原日租金之五倍計算支付為違約金乙方絕不
      異議」（見原審卷第7頁）。顯見該約款係為被上訴人於
      租期屆滿後遲延交還房屋為前提所為之違約金約定，故上
      訴人以被上訴人給付租金遲延為由，請求被上訴人依上開
      約定，給付按該月積欠租金5倍計算之遲延恢復房屋原狀
      賠償金云云，顯與上開約定之意旨未符。況被上訴人既然
      於90年2月28日租約屆滿後未繼續使用系爭房屋，且上訴
      人自90年7月起至91年6月止，已將系爭房屋出租予力天資
      訊社使用等情，已如前述，此顯與上訴人所述系爭房屋無
      法作一般用途出租云云相互矛盾。上訴人既無法舉證證明
      被上訴人未照原狀搬清交還系爭房屋，從而，即難以認定
      被上訴人有未照原狀搬遷之事實，是上訴人請求被上訴人
      依系爭租約第5條之約定給付違約金，亦非有理。
六、綜上所述，本件兩造間之租賃關係已終止，且被上訴人並無
    上訴人所稱之違約情事，從而，上訴人請求被上訴人給付95
    年4月之租金及租金5倍之違約賠償金即無理由，不應准許。
    原審為上訴人敗訴之判決，於法並無不合。上訴意旨指摘原
    判決不當，求予廢棄改判，為無理由，應予駁回。上訴人違
    約金之請求，亦無理由，追加之訴應予駁回。
七、因本件事證已臻明確，兩造其餘主張陳述及所提之證據，經
    本院斟酌後，認與判決結果不生影響，均毋庸再予論述，附
    此敘明。
八、據上論結，本件上訴及追加之訴均無理由，依民事訴訟法第
    436 條之1第3項、第449條第1項、第78條、第85條第1項前
    段、第463條、第385條第1項前段，判決如主文。
中　　華　　民　　國　　96　　年　　8 　　月　　7 　　日
            民事第四庭  審判長  法  官　林麗玲
                                法  官  洪遠亮
                                法  官  黃柄縉
以上正本係照原本作成
本判決不得上訴
中　　華　　民　　國　　96　　年　　8 　　月　　7 　　日
                    　　　　　　書記官　楊湘雯
